臺灣台南地方法院民事判決　九十一年度訴字第七八九號
　　原　　　告　　丁○○○
　　　　　　　　　戊○○
　　兼訴訟代理人　丙○○
　　被　　　告　　乙○○○
　　　　　　　　　甲○○
右當事人間請求侵權行為損害賠償事件，由本院刑事庭移送前來，本院判決如左：
    主      文
被告應依序分別給付原告丁○○○、戊○○、丙○○新台幣柒萬元、新台幣肆萬元、
新台幣肆萬元，及自民國九十年十二月八日起至清償日止，按週年利率百分之五計算
之利息。
原告其餘之訴均駁回。
訴訟費用由被告負擔十分之一，餘由原告丁○○○、戊○○、丙○○各負擔十分之三
。
本判決第一項於原告丁○○○、戊○○、丙○○依序以新台幣貳萬肆仟元、新台幣壹
萬肆仟元、新台幣壹萬肆仟元供擔保後，得假執行。但被告如於假執行程序實施前依
序以新台幣柒萬元、新台幣肆萬元、新台幣肆萬元為原告丁○○○、戊○○、丙○○
預供擔保，得免為假執行。
原告其餘假執行之聲請均駁回。
    事      實
甲、原告方面：
一、聲明：求為判決：（一）被告應分別給付原告各新台幣（下同）五十萬元，及自
    起訴狀繕本送達之翌日起至清償日止，按週年利率百分之五計算之利息。（二）
    願供擔保，請准宣告假執行。
二、陳述：
（一）被告乙○○○於民國九十年一月四日晚上約七、八點，持冥紙至台南縣六甲鄉
      ○○街八十九巷十號之三、十號之五及十二號原告丁○○○、戊○○、丙○○
      住宅前，灑冥紙及丟雞蛋，並意圖散佈於眾，指稱：「五十萬都給你」、「你
      們蓋房子的錢向客兄要的，不要臉」（台語），而指摘足以毀損原告丁○○○
      、戊○○及丙○○名譽之事，此一事實業經臺灣臺南地方法院檢察署檢察官於
      九十年九月二十五日以九十年度偵字第一０九五七號提起公訴，並經鈞院九十
      年度易字第二一八一號刑事判決判決被告有罪在案。
（二）按「因故意或過失，不法侵害他人之權利者，負損害賠償責任」，又「不法侵
      害他人之：：名譽：：而情節重大者，被害人雖非財產上之損害，亦得請求賠
      償相當之金額。」民法第一百八十四條第一項前段及第一百九十五條分別定有
      明文。查本件被告公然指「『你們』蓋房子的錢向契兄要的，不要臉」，自足
      以侵害原告等之名譽。而名節係女人社會評價重要之一環，亦關係其在丈夫、
      子女及親友間之地位，被告以上開詞語暗示原告戊○○及丙○○之母丁○○○
      為一在性行為方面隨便放縱之人，且原告張阿不、戊○○及丙○○所蓋房屋之
      資金源出於原告張阿不性放縱之所得，自足以認符上開情節重大之情形。
（三）被告之行為業已造成原告等必須被迫承受鄰人繪聲繪影的流言，親友之寒喧慰
      問更加深原告精神上之痛苦，所受傷害至深且巨，為此爰依民法第一百八十四
      條第一項前段及民法第一百九十五條第一項之規定，原告丁○○○、戊○○、
      丙○○各請求被告賠償精神慰藉金五十萬元。
三、證據：提出臺灣臺南地方法院檢察署九十年度偵字第一０九五七號起訴書影本為
    證。
乙、被告方面：
一、聲明：求為判決（一）原告之訴及假執行之聲請均駁回。（二）如受不利判決，
    願供擔保請准宣告免為假執行。
二、陳述：
（一）九十年一月四日晚上八時許，被告雖有到原告等位於台南縣六甲鄉○○街八十
      九巷十二號、同巷十號之三及同巷十號之五住處前撒冥紙及丟雞蛋，但絕無陳
      稱：「五十萬都給你」、「你們蓋房子的錢是向客兄要的，不要臉」等語（台
      語）以詆毀原告等之名譽。被告當天拿著雞蛋及冥紙原是要去祭拜祖先，因丁○○○經常在外罵被告討客兄，愈想愈氣，始才前往理論，要原告丁○○○說
      是哪個討客兄，把他找出來，這樣對伊丈夫及孩子才有交代云云。鈞院九十年
      度易字第二一八一號刑事判決認定被告犯有毀謗罪，與事實不符，被告業已提
      起上訴，現在台灣高等法院台南分院九十一年上易字第四八三號審理中。
（二）本件之緣由係起因於八十八年五月二十九日原告丁○○○因細故毆傷被告，致
      被告受有右大拇指近端指骨開放性骨折之傷害，而住院作鋼釘固定手術，有醫
      院診斷證明書可稽，嗣該案件經調解委員會調解，由原告丁○○○賠償被告一
      萬元，雙方達成和解，被告乃撤回告訴，有台灣台南地方法院檢察署八十八年
      度調偵字第二五號不起訴處分書可憑。詎原告丁○○○賠償被告一萬元以後，
      心有不甘，屢向被告質問：「一萬元花光了嗎？」，並在外四處散布「被告討
      客兄」之不實言論，此由訴外人張回生在鈞院九十年度易字第二一八一號刑事
      案，到庭證述：「八十八年五月時，曾聽到丁○○○罵被告討客兄一次，後來
      我因案出庭，庭訊後丁○○○又罵被告討客兄」等語亦足以證明。被告本不想
      加以理會，然因原告丁○○○自前開傷害案件之糾紛後，經常在外散布「被告
      討客兄」之不實言論，致使丈夫及親人對被告不諒解，在氣憤難平之下，始於
      九十年一月四日晚上持冥紙及雞蛋至原告等之住處，找原告丁○○○理論，要
      原告丁○○○說清楚被告是討哪個客兄，找他出來，使被告得以對丈夫及兒子
      有所交代，實非如原告所稱有講述：「五十萬都給你」、「你們蓋房子的錢是
      向客兄要的，不要臉」等語。
（三）退步言，縱然當天被告有講述足以詆毀原告名譽之言詞（事實上沒有），然依
      訴外陳美娥在鈞院九十年度易字第二一八一號刑事案證稱：「：：當天和經理
      吳金芳：：到告訴人戊○○住處商談進公司工作之事，後來有人打手機給我，
      但因受訊不佳，所以我到戊○○住處外面接聽，那時看到被告在戊○○及丙○○家外面丟雞蛋，又罵『丁○○○討客兄，妳要五十萬元我可以給你五十萬元
      』，：：」等語，可知被告僅針對原告『丁○○○』，謾罵『丁○○○討客兄
      』，並非如原告等人所稱有講述「五十萬都給你」、「你們蓋房子的錢是向客
      兄要的，不要臉」云云。被告根本無指摘足以詆毀原告戊○○、丙○○名譽之
      言詞，何來侵害原告戊○○、丙○○之名譽？原告戊○○、丙○○主張被告侵
      害渠等之名譽，請求被告各賠償渠等精神慰藉金五十萬元，並無理由。
（四）再按名譽被侵害者，關於非財產上之損害，加害人雖亦負賠償責任，但以相當
      之金額為限，民法第一百九十五條第一項定有明文，所謂相當，自應以實際加
      害情形與其名譽影響是否重大，及被害者之身分地位與加害人經濟狀況等關係
      定之，最高法院著有四十七年臺上字第一二二一號判例參照。如上所述，縱使
      被告有指摘詆毀原告丁○○○名譽之言詞，然被告此舉實因原告丁○○○經常
      在外傳述被告「討客兄」，致使被告家人因此不諒解被告，被告因未受過任何
      教育，年已六十幾歲，又為鄉下人，思想甚為保守傳統，受到原告丁○○○之
      一再污衊人格名節，實難以忍受，氣憤之下始失去理智為之，情有可原。參以
      被告年紀已大，本身並無收入，尚賴家屬之扶養，僅有坐落台南縣之田地一筆
      ，而原告丁○○○有坐落台南縣之田地及建地三筆，經濟狀況較被告為佳，準
      此，原告丁○○○請求被告賠償慰藉金五十萬元，顯然過高。
三、提出診斷證明書影本為證。
丙、本院依職權調閱本院九十年度易字第二一八一號、臺灣高等法院臺南分院九十一
    年度上易字第四八三號妨害名譽案件刑事歷審卷宗，並向財政部台灣省南區國稅
    局台南縣分局、佳里稽徵所函詢兩造最近三年來綜合所得稅結算申報暨財產總歸
    戶資料。
    理      由
一、本件原告起訴主張：被告乙○○○於九十年一月四日晚上約七、八點，持冥紙至
    台南縣六甲鄉○○街八十九巷十號之三、十號之五及十二號原告丁○○○、戊○○、丙○○住宅前，灑冥紙及丟雞蛋，並意圖散佈於眾，指稱：「五十萬都給你
    」、「你們蓋房子的錢向客兄要的，不要臉」（台語），而指摘足以毀損原告丁○○○、戊○○及丙○○名譽之事，刑事案件業經本院九十年度易字第二一八一
    號判決被告拘役五十日，並經臺灣高等法院臺南分院九十一年度上易字第四八三
    號刑事判決駁回被告之上訴而確定在案，爰依侵權行為之法律關係提起本訴，求
    為判決被告應賠償原告每人各五十萬元及自附帶民事訴訟起訴狀繕本送達翌日起
    算，按法定利率計算之利息等語。被告則以：其於九十年一月四日晚上八時許雖
    有到原告等位於台南縣六甲鄉○○街八十九巷十二號、同巷十號之三及同巷十號
    之五住處前撒冥紙及丟雞蛋，但絕無陳稱：「五十萬都給你」、「你們蓋房子的
    錢是向客兄要的，不要臉」等語，且原告請求之賠償金額亦屬過高等語，資為抗
    辯。
二、原告主張被告於九十年一月四日晚上八時許，在臺南縣六甲鄉○○街八九巷十二
    號、同巷十號之三及同巷十號之五原告丁○○○、戊○○及丙○○（均為丁○○○之子）之住處前撒冥紙及丟雞蛋，並意圖散布於眾，具體指摘「你們蓋房子的
    錢是向客兄要的，不要臉」（台語）等情，被告則以前揭情詞置辯，經查：
（一）原告前開主張，業據原告戊○○於臺灣臺南地方法院九十年度偵字第一０九五
      七號偵查中告訴指稱：「房子是我蓋的，被告來給我撒冥紙，說我蓋的房子是
      我母親討契兄要的，其實房子是我們兄弟出錢及向銀行貸款蓋的，所以被告妨
      害到我的名譽。」等情；於本院九十年度易字第二一八一號刑事案件審理時指
      稱：「九十年一月四日晚上七、八點，被告來我家撒冥紙、丟雞蛋，當時我家
      中有保誠人壽的經理及證人陳美娥來我家中邀我進公司，：：：我聽到被告罵
      這間房子是我們討客兄來的，又說拿五十萬元給你們花。」等情，核與目擊證
      人陳美娥於上開刑事案件偵查中證稱：「（九十年一月四日妳人在那裡？）戊○○的家。」「（當天是否有發生什麼事情？）我本來是在裡面，後來友人打
      手機給我，我到外面聽，看到有一個人騎機車，已經下來在那邊丟雞蛋及撒冥
      紙，並在那邊破口大罵。」「（當天那個人是罵什麼？）都是罵討客兄及撒冥
      紙之類，並說這些都讓你花（指撒冥紙）」「（當天被告是在那裡丟雞蛋、撒
      冥紙？）我祇看到戊○○及丙○○二家，至於丁○○○又隔了另一家，我沒有
      看清楚。」等情及於本院九十年度易字第二一八一號刑事案件審理時證稱：「
      我是在保誠人壽工作，和二位經理及一位主任一起到告訴人家裡找戊○○進公
      司工作，因為有人打手機給我，但聲音聽不清楚，所以到外面聽，那時就看（
      到）戊○○及丙○○（在）家外面被丟雞蛋及撒冥紙，我接聽電話完畢後，就
      看被告在丙○○家外面丟雞蛋及罵人，她罵丁○○○討客兄，你要五十萬元我
      可以給你五十萬元，並且撒冥紙，：：：」等情相符。
（二）被告於上開刑事案件偵查中、審理時亦承認有到原告家丟雞蛋及撒冥紙，並有
      原告家被丟雞蛋及撒冥紙之照片七張與原告戊○○、丙○○之合建契約書影本
      一份附於上開刑事案件偵查卷可資佐證。
（三）綜上，被告在原告三人住處外高聲具體指摘原告丁○○○討客兄，向客兄要錢
      蓋房子等語，使原告三人之左右鄰舍及往來民眾均得聽聞，足證被告有散布於
      眾之意圖及誹謗故意，且所具體指摘之事足以使原告丁○○○及身為人子之原
      告戊○○、丙○○蒙羞而毀損渠等名譽。被告所辯，與事實不符，不足採信，
      原告此部分主張與事實相符，堪認為真實。
三、按不法侵害他人之身體、健康、名譽、自由、信用、隱私、貞操，或不法侵害其
    他人格法益而情節重大者，被害人雖非財產上之損害，亦得請求賠償相當之金額
    ，民法第一百九十五條第一項前段定有明文。查本件原告主張其因被告開不法妨
    害名譽之行為，各受有非財產上之損害五十萬元等語，本院審酌被告行為之態樣
    ，及原告為此受有精神上之痛苦，暨兩造之身分、地位及經濟能力（原告丁○○○不識字，現為綁鋼筋工人，每月收入約二、三萬元，現名下財產有土地三筆，
    十七年度起至八十九年度止依序分別有六千零十六元、五千九百七十九元、一萬
    四千七百九十三元之收入；原告戊○○為高中畢業，任職於西裝服裝業，平均每
    月收入約二、三萬元，現名下財產有土地二筆、房屋一筆、車輛一部，八十七年
    度起至八十九年度止依序分別有四萬五千六百八十七元、四萬五千二百六十一元
    、四萬六千七百六十七元之收入；原告丙○○為國中畢業，任職於美髮業，每月
    收入約五、六萬元，現名下財產有土地四筆、房屋二筆、車輛一部、投資二筆，
    八十七年度起至八十九年度止各年度分別有一萬九萬七百十七元、一萬零六百二
    十八元、二萬七千七百七六元之收入；被告不識字，現為幫農，每月收入約五千
    元，現名下有土地一筆，八十七年度起至八十九年度止依序分別有九萬三千五百
    五十九元、二十三萬一千八百三十二元、七萬五千一百八十元之收入，為兩造所
    不爭，復有財政部台灣省南區國稅局台南縣分局九十一年四月二十二日南區國稅
    南縣資字第０九一０００七八二三號、九十一年五月二十二日南區國稅南縣資字
    第０九一００一０四六一號、佳里稽徵所九十一年五月十六日南區國稅佳里密字
    第０九一０００六六六一號函及所附之歸戶財產資料及申報所得資料等件在卷可
    參）等情，認原告丁○○○請求非財產上損害賠償七萬元為適當，原告戊○○、
    丙○○各請求非財產上損害賠償四萬元為適當。
四、綜上所述，原告丁○○○、戊○○、丙○○因本件被告妨害名譽行為，所受之損
    害依序分別為七萬元、四萬元、四萬元，是原告丁○○○、戊○○、丙○○請求
    分別在七萬元、四萬元、四萬元之範圍內為有理由，應予准許；逾此部分之請求
    ，要難准許。
五、從而，原告依侵權行為之法律關係，請求被告依序分別給付原告丁○○○、戊○○、丙○○七萬元、四萬元、四萬元本送達翌日即九十年十二月八日起至清償日
    止，按週年利率百分之五計算之法定遲延利息為有理由，應予准許。逾此部分之
    請求，為無理由，均應予駁回。
六、兩造均陳明願供擔保，請准宣告假執行或免為假執行，經核原告勝訴部分，合於
    法律之規定，爰酌定相當之擔保金額併予宣告之；至原告敗勝部分，其假執行之
    聲請，因訴之駁回而失所附麗，不予准許。
七、結論：本件原告之訴，為一部有理由，一部無理由，並依民事訴訟法第七十九條
    但書、第八十五條第一項前段、第三百九十條第二項、第三百九十二條，判決如
    主文。
中　　　華　　　民　　　國　　九十一　　年　　　七　　　月　　二  　　日
                                臺灣台南地方法院民事第三庭
~B法　　　官　翁金緞
右為正本係照原本作成
如對本判決上訴，須於判決送達後廿日內向本院提出上訴狀
中　　　華　　　民　　　國　　九十一　　年　　　七　　　月　　二  　　日
~B法院書記官　許悉愛
